臺灣臺南地方法院民事判決
111年度訴字第1026號
原      告  第一商業銀行股份有限公司

法定代理人  邱月琴  
訴訟代理人  王昱欽  
被      告  梁志愷即南興工程行


上列當事人間請求清償借款事件，經本院於民國111年8月23日言
詞辯論終結，判決如下：
    主  文
被告應給付原告新臺幣600,000元，及如附表所示之利息、違約
金。
訴訟費用新臺幣6,500元由被告負擔。
   事實及理由
一、按不變更訴訟標的，而補充或更正事實上或法律上之陳述者
    ，非為訴之變更或追加，民事訴訟法第256條定有明文。本
    件原告起訴時，原聲明請求：被告應給付原告新臺幣(下同)
    600,000元，及依起訴狀附件借款明細表所示之利息暨違約
    金，其中違約金部分原記載「逾期六個月以上」，嗣更正為
    「逾期超過六個月」（見本院卷第72頁)，經核原告並未變
    更訴訟標的，僅更正事實上之陳述，非為訴之變更，依前開
    規定，應予准許。又本件被告經合法通知，無正當理由未於
    言詞辯論期日到場，核無民事訴訟法第386條所列各款情形
    ，爰依原告之聲請，由其一造辯論而為判決。
二、原告起訴主張：被告梁志愷即南興工程行與原告於民國110
    年3月2日簽訂約定書、被告梁志愷於110年9月22日簽訂保證
    書，保證被告梁志愷即南興工程行就現在(含過去所負現在
    尚未清償)及將來對原告所負之借款、票據、保證、透支、
    貼現、承兌、墊款、開發信用狀、委任保證、買入光票、進
    出口押匯、應收帳款承購契約、衍生性金融商品交易契約、
    信用卡契約、特約商店契約、以債務人為買方之買賣契約、
    損害賠償及其他債務，於80萬元額度內連帶負全部償付責任
    。
　㈠被告梁志愷即南興工程行於110年3月4日向原告借款50萬元，
    約定借款期間自110年3月4日起至115年3月4日止，前12個月
    為還本寬限期，於每月4日按月計付利息，自第13個月起於
    每月4日依年金法，按月平均攤還本息，利率為分段式利率
    ，第一段110年3月4日至110年12月31日，按中央銀行專案融
    通利率加年利率0.9％按月計付；第二段110年12月31日至115
    年3月4日，按原告公告之一年期定期儲蓄存款機動利率加年
    率1.16％按月計算，惟應中央銀行修正「中央銀行辦理銀行
    承作受嚴重特殊傳染性肺炎疫情影響之中小企業貸款專案融
    通作業規定」展延融通期限，適用優惠利率期限展延至111
    年6月30日，故至111年6月30日止利息仍依中央銀行融通利
    率機動利率加年率0.9％（目前為年率1％)，自111年7月1日起
    至清償日止，按原告公告之一年期定期儲蓄存款機動利率加
    年率1.66％（目前為2.25％)按月計算，如未依約攤還本金或
    繳付利息時，逾期在6個月以内者，按上開約定利率10％，逾
    期超過6個月者，按上開約定利率20％加付違約金。
　㈡被告梁志愷即南興工程行於110年9月24日向原告借款10萬元
    ，約定借款期間自110年9月24日起至115年9月24日止，前12
    個月為還本寬限期，於每月24日按月計付利息，自第13個月
    起於每月24日依年金法，按月平均攤還本息，利率為分段式
    利率，第一段110年9月24日至111年6月30日，按中央銀行專
    案融通利率加年利率0.9％（目前為1％)按月計付；第二段111
    年6月30日至115年9月24日，按原告公告之一年期定期儲蓄
    存款機動利率加年率1.16％（目前為2.25％)，按月計算，如
    未依約攤還本金或繳付利息時，逾期在6個月以内者，按上
    開約定利率10％，逾期超過6個月者，按上開約定利率20％加
    付違約金。
　㈢被告梁志愷即南興工程行自110年12月24日起即未依約清償借
    款本息，經原告多次催討，被告均置之不理，依約定書第5
    條第1款及第6條第1款之約定，被告梁志愷即南興工程行已
    喪失期限利益，借款視為全部到期，應一次清償尚積欠之本
    金60萬元及如附表所示之利息、違約金。爰依消費借貸之法
    律關係提起本件訴訟等語。並聲明：如主文第1項所示。
三、被告經合法通知，未於言詞辯論期日到庭，亦未提出任何書
    狀作何聲明或陳述。
四、經查：
  ㈠按稱消費借貸者，謂當事人一方移轉金錢或其他代替物之所
    有權於他方，而約定他方以種類品質、數量相同之物返還之
    契約；借用人應於約定期限內，返還與借用物種類、品質、
    數量相同之物；遲延之債務，以支付金錢為標的者，債權人
    得請求依法定利率計算之遲延利息，但約定利率較高者，仍
    從其約定利率；當事人得約定債務人於債務不履行時，應支
    付違約金，民法第474條第1項、第478條前段、第233條第1
    項、第250條第1項分別定有明文。本件原告主張之事實，業
    據提出與其所述相符之借據、約定書、保證書、借款明細表
    、催告函等件為證（見本院卷第21-37頁）。而被告對於原
    告主張之事實，並未於言詞辯論期日到場陳述，亦未提出任
    何書狀或證據以供本院審酌，本院綜合上開事證，依調查證
    據之結果，堪認原告之主張為真實可信。從而，原告本於消
    費借貸之法律關係，請求被告給付如主文第1項所示之金額
    、利息及違約金，為有理由，應予准許。
  ㈡次按稱保證者，謂當事人約定，一方於他方之債務人不履行
    債務時，由其代負履行責任之契約，民法第739條定有明文
    。惟獨資商號並無獨立之人格，以該商號為營業，所生權利
    義務仍歸諸出資之個人(最高法院108年度台簡抗字第91號裁
    定意旨參照)。查，南興工程行係由被告梁志愷以20萬元獨
    資設立之商號，此有經濟部商業司商業登記基本資料1份在
    卷可稽（見本院卷第53頁），依上開說明，南興工程行並無
    獨立之人格，其所為法律行為之效力仍歸屬被告梁志愷，其
    等實屬同一權利義務主體，無不同之法人格可言，被告梁志
    愷雖以個人名義為連帶保證人，與原告簽立保證書及約定書
    ，其後再以南興工程行名義與原告簽立借據，向原告借款合
    計60萬元，核與上述民法第739條規定之構成要件不符，原
    告依連帶保證關係，主張被告梁志愷應與南興工程行負連帶
    清償責任，顯屬誤會，附此敘明。
五、按訴訟費用，由敗訴之當事人負擔；法院為終局判決時，應
    依職權為訴訟費用之裁判；民事訴訟法第78條及第87條第1
    項分別定有明文。經核本件訴訟費用額確定為6,500元（即
    第一審裁判費），原告之請求為有理由，爰依上開規定確定
    被告應負擔之訴訟費用如主文第2項所示。
六、據上論結，本件原告之訴為有理由，判決如主文。
中　　華　　民　　國　　111 　年　　8 　　月　　31　　日
                  民事第一庭    法  官　張桂美
以上正本係照原本作成。
如不服本判決，應於送達後20日內，向本院提出上訴狀並表明上
訴理由（須附繕本）。如委任律師提起上訴者，應一併繳納上訴
審裁判費。 
中　　華　　民　　國　　11　　年　　9 　　月　　2 　　日
                                  書記官  林彥丞
附表：      編號 尚欠本金(新臺幣) 利息計算期間 利 率      違       約      金      逾期六個月以內者，按左列利率百分之十計算 逾期超過六個月者，按左列利率百分之二十計算 1 500,000元 自民國111年1月4日起至民國111年6月30日止 按年息1％計算 自民國111年2月5日起 111年6月30日止 ✘   自民國111年7月1日起至清償日止 按年息2.25％計算 自民國111年7月1日起至民國111年8月4日止 自民國111年8月5日起至清償日止 2 100,000元 自民國110年12月24日起至民國111年6月30日止 按年息1％計算 自民國111年1月25日起至民國111年6月30日止 ✘   自民國111年7月1日起至清償日止 按年息2.25％計算 自民國111年7月1日起至民國111年7月24日止 自民國111年7月25日起至清償日止 合計600,000元